---
title: "1. Análisis Exploratorio"
author: "Pablo Parrilla Cañadas"
date: "2025-04-29"
output: pdf_document
---

Librerías

```{r}
rm(list=ls())
library(dplyr)
library(ggplot2)
library(reshape2)
library(gridExtra)
library(skimr)
library(RColorBrewer)
library(scales)
library(corrplot)
library(reshape2)
library(lsr)
library(vcd)
library(rcompanion)
library(caret)
library(factoextra)
library(lubridate)
library(tidyr)
library(forcats)
library(FactoMineR)
library(fastDummies)
library(VIM)

load("../../Datos/Capítulos/Preprocesado.RData")
```


# Datos sociodemográficos

```{r warning=FALSE}
a=skim(sociodemografia)
a=as.data.frame(a)
```

Gráficas de las numéricas

```{r}
df_long=sociodemografia %>%
  pivot_longer(cols = c(nota10, nota14), names_to = "variable", values_to = "valor")

a=ggplot(df_long, aes(x = valor, fill = variable)) +
  geom_density(alpha = 0.5) +
  labs(title = "Densidad de nota10 y nota14", x = "Valor", y = "Densidad") +
  theme_minimal()

```


```{r fig.width=10,fig.height=5}
df_long=sociodemografia %>%
  pivot_longer(cols = c(anyo_ingreso, alta_universitat,data_nac), names_to = "variable", values_to = "valor")

b=ggplot(df_long, aes(x = variable,y=valor, fill = variable)) +
  geom_boxplot(alpha = 0.5) +
  labs(title = "Boxplot de anyo_ingreso, alta_universitat y \ndata_nac", x = "Valor", y = "Densidad") +
  theme_minimal()

grid.arrange(a, b, ncol = 2)

```


Cambiando los NA a desconocido en las categóricas.

```{r}
sociodemografia[sapply(sociodemografia, is.factor)] <-
  lapply(sociodemografia[sapply(sociodemografia, is.factor)], function(x) {
    x=addNA(x)
    levels(x)[is.na(levels(x))]="Desconocido"  
    x[is.na(x)]="Desconocido"
    return(x)})
```


Graficar categóricas. 

```{r fig.width=10}
multi_vars=c("tipo_ingreso", "preferencia_seleccion","becado", "estudios_p", "estudios_m")

plots_multi=lapply(multi_vars, function(var) {
  ggplot(sociodemografia, aes(x = fct_infreq(.data[[var]]), fill = .data[[var]])) +
    geom_bar() +
    scale_fill_discrete() +
    labs(title = var, x = NULL, y = "Frecuencia") +
    theme_minimal() +
    theme(legend.position = "none", axis.text.x = element_text(angle = 45, hjust = 1))
})

grid.arrange(grobs = plots_multi, ncol = 3)

```

```{r}
table(sociodemografia$estudios_m)
cat("")
table(sociodemografia$estudios_p)
```

Graficar binarias. 

```{r fig.height=8, fig.width=10}

binarias_1=c("nacionalitat", "sexe")
binarias_3=c("prov_origen", "desplazado")
binarias_2=c("discapacidad","dedicacion" )

crear_plot_binarias=function(vars) {
  df=sociodemografia %>%
    select(all_of(vars)) %>%
    pivot_longer(cols = everything(), names_to = "Variable", values_to = "Valor") %>%
    filter(!is.na(Valor)) %>%
    group_by(Variable, Valor) %>%
    summarise(n = n(), .groups = "drop") %>%
    group_by(Variable) %>%
    mutate(Proporcion = n / sum(n),
           Etiqueta = paste0(Valor, ": ", round(Proporcion * 100), "%"))
  
  ggplot(df, aes(x = Variable, y = Proporcion, fill = Valor)) +
    geom_col(position = position_dodge(width = 0.9)) +
    geom_text(aes(label = Etiqueta), position = position_dodge(width = 0.9),
              vjust = -0.3, size = 3) +
    scale_y_continuous(labels = scales::percent_format(accuracy = 1),
                       breaks = seq(0, 1, 0.1), limits = c(0, 1.05)) +
    labs(title = paste("Variables:", paste(vars, collapse = ", ")),
         y = "Proporción", x = NULL) +
    theme_minimal() +
    theme(legend.position = "none",
          axis.text.x = element_text(angle = 45, hjust = 1))}

 
plot1=crear_plot_binarias(binarias_1)
plot2=crear_plot_binarias(binarias_2)
plot3=crear_plot_binarias(binarias_3)

 
grid.arrange(plot1, plot2, plot3, nrow = 3)

```

# Datos académicos


```{r}
summary(academicas)
a=skim(academicas)
```

Graficar numéricas. 

```{r}

 
vars_academicas=c(
  "cred_mat1", "cred_mat2", "cred_mat3", "cred_mat4", "cred_sup_normal", "cred_sup_espec", "cred_sup",
  "cred_mat_normal", "cred_mat_movilidad", "cred_ptes_acta", "cred_mat_practicas", "cred_mat_sem_a",
  "cred_mat_sem_b", "cred_mat_anu", "cred_mat_total", "cred_sup_sem_a", "cred_sup_sem_b", 
  "cred_sup_total", "cred_sup_1o", "cred_sup_2o", "cred_sup_3o", "cred_sup_4o", "practicas", "actividades",
  "ajuste", "cred_sup_tit", "cred_pend_sup_tit", "asig1", "pract1", "activ1", "total1"
)

 
df_long=academicas %>%
  select(all_of(vars_academicas)) %>%
  pivot_longer(cols = everything(), names_to = "Variable", values_to = "Valor")

 
ggplot(df_long, aes(x = Valor, y = fct_reorder(Variable, -Valor, .fun = median, na.rm = TRUE))) +
  geom_boxplot(fill = "skyblue", outlier.size = 0.7) +
  labs(title = "Distribución de variables académicas", x = "Valor", y = "Variable") +
  theme_minimal(base_size = 12)

```

No se ve mucho así que las dividimos.

```{r}
grupo_creditos_altos=c("cred_pend_sup_tit", "cred_sup_tit", "cred_mat_normal", "cred_mat_total")

grupo_creditos_moderados=c( "cred_ptes_acta", "cred_sup_1o", "cred_sup_2o", "cred_sup_3o","cred_sup_4o")

grupo_creditos_individuales=c("cred_mat1", "cred_mat2", "cred_mat3", "cred_mat4", "cred_mat_sem_a",  "cred_mat_sem_b", "cred_mat_anu")

grupo_creditos_especiales=c("cred_sup", "cred_sup_espec", "cred_sup_normal", "cred_sup_sem_a", "cred_sup_sem_b", "cred_sup_total", "cred_mat_movilidad", "cred_mat_practicas")

grupo_otros_academicos=c("practicas", "pract1", "asig1", "activ1", "actividades", "ajuste", "total1")

rendimientos=c("rendimiento_cuat_a", "rendimiento_total", "rend_total_ultimo", "rend_total_penultimo","rend_total_antepenultimo")



 
df_long=academicas %>%
  select(all_of(grupo_creditos_altos)) %>%
  pivot_longer(cols = everything(), names_to = "Variable", values_to = "Valor")

conteos=df_long %>%
  filter(!is.na(Valor)) %>%
  group_by(Variable) %>%
  summarise(n = n())

 
ggplot(df_long, aes(x = Valor, y = fct_reorder(Variable, -Valor, .fun = median, na.rm = TRUE))) +
  geom_boxplot(fill = "skyblue", outlier.size = 0.7) +
  geom_text(data = conteos, aes(x = Inf, y = fct_reorder(Variable, -n), label = paste0("n = ", n)),
            hjust = 2,  size = 3.5, inherit.aes = FALSE,vjust = 1.5) +
  labs(title = "Distribución de créditos totales", x = "Valor", y = "Variable") +
  theme_minimal(base_size = 12)

academicas=select(academicas, -cred_pend_sup_tit)
```

```{r}

 
df_long=academicas %>%
  select(all_of(grupo_creditos_moderados)) 
  
df_long[df_long==0]=NA

df_long=df_long%>%
  pivot_longer(cols = everything(), names_to = "Variable", values_to = "Valor")

conteos=df_long %>%
  filter(!is.na(Valor)) %>%
  group_by(Variable) %>%
  summarise(n = n())

 
ggplot(df_long, aes(x = Valor, y = fct_reorder(Variable, -Valor, .fun = median, na.rm = TRUE))) +
  geom_boxplot(fill = "skyblue", outlier.size = 0.7) +
  geom_text(data = conteos, aes(x = Inf, y = fct_reorder(Variable, -n), label = paste0("n = ", n)),
            hjust = 3,  size = 3.5, inherit.aes = FALSE,vjust = 1.5) +
  labs(title = "Créditos superados y pedientes", x = "Valor", y = "Variable") +
  theme_minimal(base_size = 12)

```


```{r}
 
df_long=academicas %>%
  select(all_of(grupo_creditos_individuales)) 

df_long[df_long==0]=NA

df_long=df_long%>%
  pivot_longer(cols = everything(), names_to = "Variable", values_to = "Valor")

conteos=df_long %>%
  filter(!is.na(Valor)) %>%
  group_by(Variable) %>%
  summarise(n = n())

 
ggplot(df_long, aes(x = Valor, y = fct_reorder(Variable, -Valor, .fun = median, na.rm = TRUE))) +
  geom_boxplot(fill = "skyblue", outlier.size = 0.7) +
  geom_text(data = conteos, aes(x = Inf, y = fct_reorder(Variable, -n), label = paste0("n = ", n)),
            hjust = 3,  size = 3.5, inherit.aes = FALSE,vjust = 1.5) +
  labs(title = "Créditos matriculados por año y semestre", x = "Valor", y = "Variable") +
  theme_minimal(base_size = 12)

```


```{r}
 
df_long=academicas %>%
  select(all_of(grupo_creditos_especiales)) 

  
df_long[df_long==0]=NA

df_long=df_long%>%
  pivot_longer(cols = everything(), names_to = "Variable", values_to = "Valor")

conteos=df_long %>%
  filter(!is.na(Valor)) %>%
  group_by(Variable) %>%
  summarise(n = n())

 
ggplot(df_long, aes(x = Valor, y = fct_reorder(Variable, -Valor, .fun = median, na.rm = TRUE))) +
  geom_boxplot(fill = "skyblue", outlier.size = 0.7) +
  geom_text(data = conteos, aes(x = Inf, y = fct_reorder(Variable, -n), label = paste0("n = ", n)),
            hjust = 4,  size = 3.5, inherit.aes = FALSE,vjust = 1.5) +
  labs(title = "Créditos superados y matriculados", x = "Valor", y = "Variable") +
  theme_minimal(base_size = 12)
```

```{r}

 
df_long=academicas %>%
  select(all_of(grupo_otros_academicos)) 

  
df_long[df_long==0]=NA

df_long=df_long%>%
  pivot_longer(cols = everything(), names_to = "Variable", values_to = "Valor")

conteos=df_long %>%
  filter(!is.na(Valor)) %>%
  group_by(Variable) %>%
  summarise(n = n())

 
ggplot(df_long, aes(x = Valor, y = fct_reorder(Variable, -Valor, .fun = median, na.rm = TRUE))) +
  geom_boxplot(fill = "skyblue", outlier.size = 0.7) +
  geom_text(data = conteos, aes(x = Inf, y = fct_reorder(Variable, -n), label = paste0("n = ", n)),
            hjust = 5,  size = 3.5, inherit.aes = FALSE,vjust = 1.5) +
  labs(title = "Otras variables académicas: actividades, ajuste y prácticas", x = "Valor", y = "Variable") +
  theme_minimal(base_size = 12)

```

```{r}


 
df_long=academicas %>%
  select(all_of(rendimientos))

df_long[df_long==0]=NA

df_long=df_long%>%
  pivot_longer(cols = everything(), names_to = "Variable", values_to = "Valor")

conteos=df_long %>%
  filter(!is.na(Valor)) %>%
  group_by(Variable) %>%
  summarise(n = n())

 
ggplot(df_long, aes(x = Valor, y = fct_reorder(Variable, -Valor, .fun = median, na.rm = TRUE))) +
  geom_boxplot(fill = "skyblue", outlier.size = 0.7) +
  geom_text(data = conteos, aes(x = Inf, y = fct_reorder(Variable, -n), label = paste0("n = ", n)),
            hjust = 6,  size = 3.5, inherit.aes = FALSE,vjust = 1.5) +
  labs(title = "Evolución del rendimiento académico", x = "Valor", y = "Variable") +
  theme_minimal(base_size = 12)

```

Binarias de las académicas. 

```{r}

 
binarias_1=c("exento_npp", "es_adaptado","es_retitulado")

crear_plot_binarias=function(vars) {
  df=academicas %>%
    select(all_of(vars)) %>%
    pivot_longer(cols = everything(), names_to = "Variable", values_to = "Valor") %>%
    filter(!is.na(Valor)) %>%
    group_by(Variable, Valor) %>%
    summarise(n = n(), .groups = "drop") %>%
    group_by(Variable) %>%
    mutate(Proporcion = n / sum(n),
           Etiqueta = paste0(Valor, ": ", round(Proporcion * 100), "%"))
  
  ggplot(df, aes(x = Variable, y = Proporcion, fill = as.factor(Valor))) +
    geom_col(position = "stack", width = 0.7) +
    geom_text(aes(label = Etiqueta), position = position_stack(vjust = 0.5), 
              color = "black", size = 5) +
    scale_y_continuous(labels = scales::percent_format(accuracy = 1),
                       breaks = seq(0, 1, 0.1), limits = c(0, 1)) +
    scale_fill_manual(values = c("0" = "#2a9d8f", "1" = "#e76f51")) +  
    labs(title = "Distribución de exenciones y adaptaciones académicas",
         y = "Proporción", x = NULL) +
    theme_minimal() +
    theme(legend.position = "none",
          axis.text.x = element_text(angle = 45, hjust = 1))
}


# Crear los gráficos
crear_plot_binarias(binarias_1)



```


Comparación de cursos.

```{r fig.width=8}
df_barras=academicas %>%
  select(curso_mas_alto, curso_mas_bajo) %>%
  pivot_longer(cols = everything(), names_to = "Variable", values_to = "Valor") %>%
  filter(!is.na(Valor)) %>%
  group_by(Variable, Valor) %>%
  summarise(Recuento = n(), .groups = "drop")

 
df_barras$Valor=factor(df_barras$Valor, levels = 1:4)

 
ggplot(df_barras, aes(x = Valor, y = Recuento, fill = Variable)) +
  geom_bar(stat = "identity", position = position_dodge(width = 0.8)) +
  labs(title = "Comparación de curso más bajo y más alto",
       x = "Curso", y = "Recuento") +
  scale_fill_manual(values = c("#00BFC4", "#F8766D"), labels = c("Curso más alto", "Curso más bajo")) +
  theme_minimal()
```

# Digital

```{r}
summary(poliformat)
colnames(poliformat)
```


```{r}
#b=skim(poliformat)
#write.csv(b[,c(1:4,10:16)],"skim_poliformat.csv")
```

Gráficos de evolución temporal de todas las variables normales.

```{r fig.width=10}
lineas_multiple=function(df, columnas, titulo) {
  if (is.numeric(columnas)) {
    columnas=names(df)[columnas]
  }

  df_seleccionado=df[, columnas, drop = FALSE]
  df_seleccionado=df_seleccionado[sapply(df_seleccionado, is.numeric)]
  df_seleccionado=unique(df_seleccionado)

  if (ncol(df_seleccionado) == 0) {
    message("No hay columnas numéricas en la selección.")
    return(NULL)
  }

  df_valores=df_seleccionado
  df_valores$ID=1:nrow(df_valores)

  df_melt=reshape2::melt(df_valores, id.vars = "ID",
                            variable.name = "Variable", value.name = "Valor")
  df_melt$Variable=factor(df_melt$Variable, levels = columnas)
  df_melt=unique(df_melt)

  ggplot(df_melt, aes(x = Variable, y = Valor, group = ID)) +
    geom_line(color = "black", alpha = 0.3, size = 0.5) +
    labs(title = titulo, x = "Variables", y = "Valores") +
    theme_minimal() +
    theme(axis.text.x = element_text(angle = 45, hjust = 1),
          panel.grid.minor = element_blank())
}

g1=lineas_multiple(poliformat, c(2:8), "Eventos de Poliformat")
g2=lineas_multiple(poliformat, c(9:15), "Días con Sesiones iniciadas")
g3=lineas_multiple(poliformat, c(16:22), "Visitas a asignaturas")
g4=lineas_multiple(poliformat, c(23:29), "Minutos Totales")
g5=lineas_multiple(poliformat, c(38:43), "Días accedidos a Recursos \nde una asignatura")
g6=lineas_multiple(poliformat, c(44:50), "Acciones en recursos \n de una asignatura")
g7=lineas_multiple(poliformat, c(51:55), "Tareas entregadas en \nuna asignatura")
g8=lineas_multiple(poliformat, c(56:60), "Tests entregados en \nuna asignatura")

grid_1=grid.arrange(g1, g2, ncol = 2)
grid_2=grid.arrange(g3, g4, ncol = 2)
grid_3=grid.arrange(g5, g6, ncol = 2)
grid_4=grid.arrange(g7, g8, ncol = 2)



```



Boxplots de las medias de comportamiento de estudiantes. 


```{r}

variables_asg=function(df, variable, titulo) {
   
  if (!variable %in% names(df)) {
    stop(paste("La variable", variable, "no existe en el dataframe."))
  }
  if (!is.numeric(df[[variable]])) {
    stop("La variable debe ser numérica.")
  }

   
  df_filtrado=df[df[[variable]] > 0, ]

   
  ggplot(df, aes(x = .data[[variable]], y = "")) +
    geom_boxplot(fill = "#2a9d8f", alpha = 0.5) +
    labs(title = paste0(titulo), x = variable, y = "") +
    theme_minimal() +
    theme(axis.text.x = element_text(angle = 45, hjust = 1))

}

variables_asg(poliformat, "evento_poliformat_asg_media", "Eventos en una asignatura")
variables_asg(poliformat, "loggins_asg_media", "Días con accesos a una asignatura")
variables_asg(poliformat, "visitas_asg_media", "Visitas a una asignatura")
variables_asg(poliformat, "minutos_asg_media", "Minutos dedicados a una asignatura")
variables_asg(poliformat, "n_res_day_asg_media", "Días accedidos a recursos de una asignatura")
variables_asg(poliformat, "n_res_events_asg_media", "Total de acciones en Recursos de una asignatura")
variables_asg(poliformat, "asign_asg_media", "Tareas entregadas en una asignatura")
variables_asg(poliformat, "test_asg_media", "Tests entregados en una asignatura")

```


```{r}
colnames(poliformat)
lineas_multiple(poliformat, c(30:36), "Conexiones al WiFi x estudiante")
```

# Abandono como tal

```{r}
summary(abandono)
```

```{r}
c=skim(abandono)
```




```{r}
table(academicas$abandono)
```

# Correlación de los diferentes datasets. 


```{r}
completo=sociodemografia %>%
  left_join(select(academicas,-c("abandono")), by = "dni_hash") %>%
  left_join((select(poliformat,-c("abandono"))), by = "dni_hash") 

```


```{r}
calcular_correlaciones=function(df, bloque = "Dataset") {
  num_vars=names(df)[sapply(df, is.numeric)]
  cat_vars=names(df)[sapply(df, function(x) is.factor(x) || is.character(x))]

  resultados=data.frame(var1 = character(), var2 = character(), tipo = character(), correlacion = numeric(), stringsAsFactors = FALSE)

  # Numéricas <> Numéricas (Pearson)
  for (i in seq_along(num_vars)) {
    for (j in seq_along(num_vars)) {
      if (i < j) {
        r=cor(df[[num_vars[i]]], df[[num_vars[j]]], use = "pairwise.complete.obs")
        resultados=rbind(resultados, data.frame(
          var1 = num_vars[i], var2 = num_vars[j],
          tipo = "Pearson", correlacion = r
        ))
      }
    }
  }

  # Categóricas <> Categóricas (Cramér's V)
  for (i in seq_along(cat_vars)) {
    for (j in seq_along(cat_vars)) {
      if (i < j) {

        tabla=table(df[[cat_vars[i]]], df[[cat_vars[j]]])
        if (min(dim(tabla)) > 1) {
          cramers=suppressWarnings(assocstats(tabla)$cramer)
          resultados=rbind(resultados, data.frame(
            var1 = cat_vars[i], var2 = cat_vars[j],
            tipo = "Cramér's V", correlacion = cramers
          ))
        }
      }
    }
  }

  # Categóricas <> Numéricas (eta² = proporción de varianza explicada)
  for (cat in cat_vars) {
    for (num in num_vars) {
      f=try(summary(aov(df[[num]] ~ as.factor(df[[cat]]))), silent = TRUE)
      if (!inherits(f, "try-error")) {
        ss_total=sum(f[[1]][["Sum Sq"]])
        ss_model=f[[1]][["Sum Sq"]][1]
        eta2=ss_model / ss_total
        resultados=rbind(resultados, data.frame(
          var1 = cat, var2 = num,
          tipo = "Eta²", correlacion = eta2
        ))
      }
    }
  }

  resultados=resultados %>%
    mutate(bloque = bloque) %>%
    arrange(desc(abs(correlacion)))
  
  return(resultados)
}

cor_aca = calcular_correlaciones(academicas[2:43], "Academicas")
cor_socio = calcular_correlaciones(sociodemografia[2:17], "Sociodemografía")

socio_aca=sociodemografia %>%
  left_join(select(academicas,-c("abandono")), by = "dni_hash")

cor_socio_aca =calcular_correlaciones(socio_aca, "Completo")

fuera=c("dni_hash", "asinom", "baja_fecha")
```

Por el tiempo computacional, no es posible mezclar poliformat con los otros dos datasets. 


```{r}

cor_socio_filt=cor_socio %>% filter(abs(correlacion) > 0.3)
cor_aca_filt=cor_aca %>% filter(abs(correlacion) > 0.3)
cor_socio_aca_filt=cor_socio_aca %>% filter(abs(correlacion) > 0.3)

cor_aca_filt=cor_aca_filt[!apply(cor_aca_filt, 1, function(fila) any(fila %in% fuera)), ]
cor_socio_filt=cor_socio_filt[!apply(cor_socio_filt, 1, function(fila) any(fila %in% fuera)), ]
cor_socio_aca_filt=cor_socio_aca_filt[!apply(cor_socio_aca_filt, 1, function(fila) any(fila %in% fuera)), ]
```

```{r}
melt_academicas=cor_aca_filt %>%
  rename(Numérica = var1, Categórica = var2) 


melt_socio_filt=cor_socio_filt %>%
  rename(Numérica = var1, Categórica = var2) 

melt_socio_aca_filt=cor_socio_aca_filt %>%
  rename(Numérica = var1, Categórica = var2) 
```

Matrices de correlación. 

```{r}
ggplot(melt_academicas, aes(x = Categórica, y = Numérica, fill = correlacion)) +
  geom_tile(color = "white") +
  scale_fill_gradient2(low = "white", high = "red", na.value = "grey90", limits = c(0,1)) +
  theme_minimal() +
  theme(axis.text.x = element_text(angle = 45, hjust = 1,size=7), axis.text.y =element_text(size=7)) +
  labs(title = "Correlación variables académicas")

ggplot(melt_socio_filt, aes(x = Categórica, y = Numérica, fill = correlacion)) +
  geom_tile(color = "white") +
  scale_fill_gradient2(low = "white", high = "red", na.value = "grey90", limits = c(0,1)) +
  theme_minimal() +
  theme(axis.text.x = element_text(angle = 45, hjust = 1,size=7), axis.text.y =element_text(size=7)) +
  labs(title = "Correlación variables sociodemográficas")

ggplot(melt_socio_aca_filt, aes(x = Categórica, y = Numérica, fill = correlacion)) +
  geom_tile(color = "white") +
  scale_fill_gradient2(low = "white", high = "red", na.value = "grey90", limits = c(0,1)) +
  theme_minimal() +
  theme(axis.text.x = element_text(angle = 45, hjust = 1,size=7), axis.text.y =element_text(size=7)) +
  labs(title = "Correlación variables académicas y sociodemográficas")
```

PCA y scree plots de todos los datasets anteriores.

```{r}
num_vars=sociodemografia %>% select(where(is.numeric))
cat_vars=sociodemografia %>% select(where(is.factor) )
 
cat_dummies=dummy_cols(cat_vars, remove_first_dummy = TRUE, remove_selected_columns = TRUE)

 
datos_pca=bind_cols(num_vars, cat_dummies)

 
datos_pca=datos_pca[, sapply(datos_pca, function(x) var(x, na.rm = TRUE) > 0)]

datos_knn <- VIM::kNN(datos_pca, k = 5, imp_var = FALSE)

 
pca_resultado=prcomp(datos_knn, scale. = TRUE)

fviz_eig(pca_resultado, addlabels = TRUE, main = "PCA socio")
fviz_pca_var(pca_resultado,
             col.var = "contrib",            
             gradient.cols = c("red", "yellow", "green"),   
             repel = TRUE) +                 
  labs(title = "Contribución de sociodemográficas: 1º y 2º dimensión") +
  theme_minimal()
fviz_pca_var(pca_resultado,
             axes=c(3,4),
             col.var = "contrib",            
             gradient.cols = c("red", "yellow", "green"),   
             repel = TRUE) +                 
  labs(title = "Contribución de sociodemográficas: 3º y 4º dimensión") +
  theme_minimal()


```




```{r fig.width=10}
 
num_vars=academicas %>% select(where(is.numeric))
cat_vars=academicas %>% select(where(is.factor) ) 

 
cat_dummies=dummy_cols(cat_vars, remove_first_dummy = TRUE, remove_selected_columns = TRUE)

 
datos_pca=bind_cols(num_vars, cat_dummies)

 
datos_pca=datos_pca[, sapply(datos_pca, function(x) var(x, na.rm = TRUE) > 0)]

 
datos_knn <- VIM::kNN(datos_pca, k = 5, imp_var = FALSE)

 
pca_resultado=prcomp(datos_knn, scale. = TRUE)

 
summary(pca_resultado)
fviz_eig(pca_resultado, addlabels = TRUE, main="PCA aca")
fviz_pca_var(pca_resultado,
             col.var = "contrib",            
             gradient.cols = c("red", "yellow", "green"),   
             repel = TRUE) +                 
  labs(title = "Contribución de academicas: 1º y 2º dimensión") +
  theme_minimal()
fviz_pca_var(pca_resultado,
             axes=c(3,4),
             col.var = "contrib",            
             gradient.cols = c("red", "yellow", "green"),   
             repel = TRUE) +                 
  labs(title = "Contribución de academicas: 3º y 4º dimensión") +
  theme_minimal()

```

```{r fig.width=10}
 
num_vars=poliformat %>% select(where(is.numeric))

num_vars= num_vars[,2:length(num_vars)]
 
datos_pca=num_vars
 
preprocess=datos_pca

 
pca_poliformat=prcomp(preprocess, scale. = TRUE)

fviz_eig(pca_poliformat, addlabels = TRUE, main="PCA Poliformat")
contrib=factoextra::get_pca_var(pca_poliformat)$contrib

 


var_filtradas=rownames(contrib)[apply(contrib[, 1:2], 1, function(x) any(x > 2))]
var_filtradas2=rownames(contrib)[apply(contrib[, 3:4], 1, function(x) any(x > 2))]

 
fviz_pca_var(pca_poliformat,
             select.var = list(name = var_filtradas),
             col.var = "contrib",
             gradient.cols = c("red", "yellow", "green"),
             repel = TRUE) +
  labs(title = "Variables con >10% de contribución (Dim 1 o 2)") +
  theme_minimal()
fviz_pca_var(pca_poliformat,
             axes=c(3,4),
             select.var = list(name=var_filtradas2),
             col.var = "contrib",            
             gradient.cols = c("red", "yellow", "green"),   
             repel = TRUE) +                 
  labs(title = "Contribución de Poliformat: 3º y 4º dimensión") +
  theme_minimal()


```

Academicas + sociodemografía

```{r}
ambas= academicas %>% 
  left_join(select(sociodemografia,-abandono),by="dni_hash") 

ambas
```




```{r fig.width=10}
 
num_vars=ambas %>% select(where(is.numeric))
cat_vars=ambas %>% select(where(is.factor)) 

 
cat_dummies=dummy_cols(cat_vars, remove_first_dummy = TRUE, remove_selected_columns = TRUE)

 
datos_pca=bind_cols(num_vars, cat_dummies)

 
datos_pca=datos_pca[, sapply(datos_pca, function(x) var(x, na.rm = TRUE) > 0)]


datos_knn <- VIM::kNN(datos_pca, k = 5, imp_var = FALSE)

pca_resultado=prcomp(datos_knn, scale. = TRUE)

contrib=factoextra::get_pca_var(pca_resultado)$contrib
var_filtradas=rownames(contrib)[apply(contrib[, 1:2], 1, function(x) any(x > 2))]
var_filtradas2=rownames(contrib)[apply(contrib[, 3:4], 1, function(x) any(x > 2))]

fviz_eig(pca_resultado, addlabels = TRUE,main="PCA Ambas")
fviz_pca_var(pca_resultado,
             select.var = list(name = var_filtradas),
             col.var = "contrib",
             gradient.cols = c("red", "yellow", "green"),
             repel = TRUE) +
  labs(title = "Contribución de variables académicas y sociodemográficas: 1º y 2º dimensión") +
  theme_minimal()
fviz_pca_var(pca_resultado,
             axes=c(3,4),
             select.var = list(name=var_filtradas2),
             col.var = "contrib",            
             gradient.cols = c("red", "yellow", "green"),   
             repel = TRUE) +                 
  labs(title = "Contribución de variables académicas y sociodemográficas: 3º y 4º dimensión") +
  theme_minimal()

```

```{r}
grupo=as.factor(completo$abandono)
datos= completo %>% select(-c("abandono"))

cols_con_na_en_abandono=datos %>%
  select(-dni_hash) %>%
  select(where(~ any(is.na(.)))) %>%
  names()

datos=datos %>% select(-all_of(cols_con_na_en_abandono))

num_vars=datos %>% select(where(is.numeric))
cat_vars=datos %>% select(where(is.factor))

cat_dummies=dummy_cols(cat_vars, remove_first_dummy = TRUE, remove_selected_columns = TRUE)

datos_pca=bind_cols(num_vars, cat_dummies) %>%
  select(where(~ var(., na.rm = TRUE) > 0))


datos_knn <- VIM::kNN(datos_pca, k = 5, imp_var = FALSE)

pca_resultado=prcomp(datos_knn, scale. = TRUE)

contrib=factoextra::get_pca_var(pca_resultado)$contrib
var_filtradas=rownames(contrib)[apply(contrib[, 1:2], 1, function(x) any(x > 2))]
var_filtradas2=rownames(contrib)[apply(contrib[, 3:4], 1, function(x) any(x > 2))]

fviz_eig(pca_resultado, addlabels = TRUE, main="PCA Completo")
fviz_pca_var(pca_resultado,
             select.var = list(name = var_filtradas),
             col.var = "contrib",
             gradient.cols = c("red", "yellow", "green"),
             repel = TRUE) +
  labs(title = "Contribución de todos los datasets: 1º y 2º dimensión") +
  theme_minimal()
fviz_pca_var(pca_resultado,
             axes=c(3,4),
             select.var = list(name=var_filtradas2),
             col.var = "contrib",            
             gradient.cols = c("red", "yellow", "green"),   
             repel = TRUE) +                 
  labs(title = "Contribución de todos los datasets: 3º y 4º dimensión") +
  theme_minimal()
```

```{r}
save( academicas, sociodemografia, poliformat,abandono,file="../../Datos/Capítulos/Exploratorio.RData")
```

