---
title: "Formateado 2"
author: "Pablo Parrilla Cañadas"
date: "2025-03-15"
output: html_document
---

```{r}
library(readxl)
library(readr)
library(dplyr)
library(lubridate)
```

Vamos a cargar todos los conjuntos de datos

```{r}
dataset=read.csv("../../Datos/Iniciales/dataset_2024.csv",sep = ";")
asignaturas=read.csv("../../Datos/Iniciales/asignaturas_2024.csv",sep=";")
titulaciones=read.csv("../../Datos/Iniciales/titulaciones_2024.csv",sep=";")
estudiantes=read.csv("../../Datos/Iniciales/estudiantes_2024_rev.csv",sep=";")
head(dataset)
```



```{r}
dataset=merge.data.frame(dataset,select(titulaciones, c("tit_hash","titnom")))

dataset=merge.data.frame(dataset,select(asignaturas,c("asi_hash","asinom")))

dataset=merge.data.frame(dataset,estudiantes)

dataset_ordenado=dataset[,c(1:3,137:143,4:136)]
head(dataset_ordenado)
```

```{r}

convertir_columnas_especificas <- function(df, columnas_a_convertir) {
  df[columnas_a_convertir] <- lapply(df[columnas_a_convertir], function(col) {
    col <- as.character(col)
    col <- trimws(col)
    col <- gsub(",", ".", col, fixed = TRUE)  
    suppressWarnings(num_col <- as.double(col))
    
    if (any(!is.na(num_col))) {
      return(num_col)
    }
    
    return(col)
  })
  return(df)
}

columnas_a_convertir <- c(13, 28, 33:55, 56, 61:68, 70:72, 73,79:143)

dataset_ordenado <- convertir_columnas_especificas(dataset_ordenado, columnas_a_convertir)
summary(dataset_ordenado)
```


```{r}
cat("Eliminadas:", names(dataset_ordenado)[s <- sapply(dataset_ordenado, function(col) all(is.na(col) | (is.character(col) & col == "")))], "\n"); dataset_ordenado <- dataset_ordenado[, !s, drop = FALSE]

dataset_ordenado <- select(dataset_ordenado, -c("impagado_curso_mat", "ajuste1", "cred_mat5", "cred_mat6", "cred_sup_5o", "cred_sup_6o"))


dataset_ordenado$rend_total_ultimo <- as.numeric(gsub(",", ".", dataset_ordenado$rend_total_ultimo))
dataset_ordenado$activ1 <- as.numeric(gsub(",", ".", dataset_ordenado$activ1))

dataset_ordenado$fecha_datos <- as.POSIXct(dataset_ordenado$fecha_datos, format="%Y-%m-%d %H:%M:%S")
dataset_ordenado$baja_fecha=as.POSIXct(dataset_ordenado$baja_fecha, format="%Y-%m-%d")
```

```{r}
#estudiantes=select(dataset_ordenado,c(1:12,15:26,30:31,55:56,58))
poliformat=select(dataset_ordenado,c(1:5,73:131))
summary(poliformat)
colnames(poliformat)
```


```{r}
```


```{r}
filtrar_columnas_por_palabra <- function(df, palabra) {
  columnas_filtradas=grep(palabra, names(df), value = TRUE, ignore.case = TRUE)
  
  df_filtrado=df[, columnas_filtradas, drop = FALSE]
  
  return(df_filtrado)
}

#a=dataset_ordenado
#dataset_ordenado=a

eventos=filtrar_columnas_por_palabra(poliformat, "pft_events")
logged=filtrar_columnas_por_palabra(poliformat, "logged")
visits=filtrar_columnas_por_palabra(poliformat, "visits")
minutes=filtrar_columnas_por_palabra(poliformat, "minutes")
wifi=filtrar_columnas_por_palabra(poliformat, "wifi")
resource_events=filtrar_columnas_por_palabra(poliformat, "resource_events")
resource_days=filtrar_columnas_por_palabra(poliformat, "resource_days")
assignment=filtrar_columnas_por_palabra(poliformat, "assignment")
test=filtrar_columnas_por_palabra(poliformat, "test")

#Con las columnas finales ordenadas, todo será más sencillo
dataset_ordenado=dataset_ordenado[,1:72]
dataset_ordenado=cbind(dataset_ordenado,eventos,logged,visits,minutes,wifi,resource_days,resource_events,assignment,test)

#Formateamos a 0 para poder mostrar gráficas
dataset_ordenado[,72:131 ] <- replace(dataset_ordenado[,72:131 ], is.na(dataset_ordenado[,72:131 ]), 0)

dataset_ordenado[,c("discapacidad","desplazado","es_retitulado","exento_npp","es_adaptado") ] <- replace(dataset_ordenado[,c("discapacidad","desplazado","es_retitulado","exento_npp","es_adaptado")], is.na(dataset_ordenado[,c("discapacidad","desplazado","es_retitulado","exento_npp","es_adaptado") ]), 0)

#a=dataset_ordenado
#dataset_ordenado=a
```

Vamos a hacer una categoría especial para la preferencia de selección, en la que, a partir de 4, la preferencia es baja. 

```{r}
dataset_ordenado$preferencia_seleccion=ifelse(dataset_ordenado$preferencia_seleccion>3,20,dataset_ordenado$preferencia_seleccion)
dataset_ordenado$preferencia_seleccion=as.factor(dataset_ordenado$preferencia_seleccion)
dataset_ordenado$preferencia_seleccion=ifelse(dataset_ordenado$preferencia_seleccion=="20","Baja",dataset_ordenado$preferencia_seleccion)

table(dataset_ordenado$preferencia_seleccion)
```



```{r}
# Calcular el mes más frecuente de baja por alumno
mes_abandono_por_alumno <- dataset_ordenado[dataset_ordenado$tit_hash=="0fecf9247f3d",] %>%
  filter(!is.na(baja_fecha)) %>%
  mutate(mes = month(baja_fecha, label = TRUE, abbr = FALSE)) %>%
  group_by(dni_hash, mes) %>%
  summarise(asi_left = n(), .groups = "drop") %>%
  group_by(dni_hash) %>%
  slice_max(asi_left, n = 1, with_ties = FALSE) %>%
  ungroup()

# Fecha más frecuente de baja por alumno (sin agregar a mes)
fecha <- dataset_ordenado[dataset_ordenado$tit_hash=="0fecf9247f3d",] %>%
  filter(!is.na(baja_fecha)) %>%
  group_by(dni_hash, baja_fecha) %>%
  summarise(n = n(), .groups = "drop") %>%
  group_by(dni_hash) %>%
  slice_max(order_by = n, n = 1, with_ties = FALSE) %>%
  select(-n)

# Conteo de asignaturas dejadas y etiqueta de abandono (más de 5)
conteo_abandonos <- dataset_ordenado[dataset_ordenado$tit_hash=="0fecf9247f3d",] %>%
  group_by(dni_hash) %>%
  summarise(
    asi_left = sum(!is.na(baja_fecha)),
    abandono = ifelse(asi_left > 5, 1, 0),
    .groups = "drop"
  )

# Combinar resumen de abandono, fecha y mes, manteniendo tit_hash
abandono <- dataset_ordenado[dataset_ordenado$tit_hash=="0fecf9247f3d",] %>%
  distinct(dni_hash, tit_hash, .keep_all = FALSE) %>%
  left_join(conteo_abandonos, by = "dni_hash") %>%
  left_join(fecha, by = "dni_hash") %>%
  left_join(mes_abandono_por_alumno %>% select(dni_hash, mes), by = "dni_hash")

abandono[abandono$asi_left>12,]

abandono=abandono[abandono$tit_hash=="0fecf9247f3d" & abandono$abandono==1,]
abandono=select(.data = abandono, -c(tit_hash))



```

Cogemos asignaturas del primer cuatrimestre. 

```{r}
codigos_A <- c(11540, 11542, 11541, 11545, 11547, 11548, 11549, 11553, 11555, 11557, 11560, 11561, 11563, 11564, 11566, 11570, 11572, 11569, 11574, 11580, 14918, 11584, 11575, 11577, 11593, 11594, 11591, 11590, 11592, 11595, 11596, 11599, 11604, 11603, 11606, 11609, 11608, 11613, 11614, 13762, 13763, 13764, 13765, 11657, 11649, 11645, 11653, 11615, 11616, 13771, 13772, 13773, 13795, 11641, 14066)


dataset_ordenado <- dataset_ordenado %>%
  left_join(asignaturas[, c("asi", "asi_hash")], by = "asi_hash") %>%
  filter(asi %in% codigos_A) %>%
  select(-asi)
```

```{r}
colnames(dataset_ordenado)
```


```{r}
dataset_ordenado$resource_events_2024_10[dataset_ordenado$resource_events_2024_10>400]=400

tests=dataset_ordenado[,127:131]
tests[tests>30]=30
dataset_ordenado[,127:131]=tests

```


```{r}
dataset_ordenado$evento_poliformat_asg=rowSums(dataset_ordenado[,73:79])
dataset_ordenado$loggins_asg=rowSums(dataset_ordenado[,80:86])
dataset_ordenado$visitas_asg=rowSums(dataset_ordenado[,87:93])
dataset_ordenado$minutos_asg=rowSums(dataset_ordenado[,94:100])
dataset_ordenado$n_res_day_asg=rowSums(dataset_ordenado[,108:114])
dataset_ordenado$n_res_events_asg=rowSums(dataset_ordenado[,115:121])
dataset_ordenado$asign_asg=rowSums(dataset_ordenado[,122:126])
dataset_ordenado$test_asg=rowSums(dataset_ordenado[,127:131])
dataset_ordenado
```

```{r}
columnas_a_sumar=colnames(dataset_ordenado[,c(73:100,108:131)])

dataset_ordenado=dataset_ordenado %>%
  group_by(dni_hash) %>%
  mutate(across(all_of(columnas_a_sumar), ~ sum(.x, na.rm = TRUE), .names = "{.col}_est")) %>%
  ungroup()

colnames(dataset_ordenado[,c(73:100,108:131)])


```

Aprovechamos para filtrar informática

```{r warning=FALSE}
dataset_ordenado= dataset_ordenado[dataset_ordenado$tit_hash=="0fecf9247f3d",]


dataset_ordenado=select(dataset_ordenado, -c("tit_hash","titnom"))

```

Vale, aquí vamos a separar en varios dataset y según necesitemos vamos concatenando, porque si no, esto es un desastre.


```{r}
#tabla <- as.data.frame(table(df))
#tabla <- tabla[order(-tabla$Freq), ]


columnas_utiles=c(
  "dni_hash", "asi_hash", "asinom", "nacionalitat",
  "data_nac", "sexe", "alta_universitat", "prov_origen", "anyo_ingreso", "tipo_ingreso",
  "nota10", "nota14", "campus", "estudios_p", "estudios_m", "dedicacion",
  "desplazado", "discapacidad", "becado", "preferencia_seleccion", "baja_fecha", "caca",
  "grupos_por_tipocredito", "matricula_activa", "nota_asig", "fecha_datos", "cod_centro",
  "curso_mas_bajo", "curso_mas_alto", "cred_mat1", "cred_mat2", "cred_mat3", "cred_mat4",
  "cred_sup_normal", "cred_sup_espec", "cred_sup",
  "cred_mat_normal", "cred_mat_movilidad", "cred_ptes_acta", "cred_mat_practicas",
  "cred_mat_sem_a", "cred_mat_sem_b", "cred_mat_anu", "cred_mat_total",
  "cred_sup_sem_a", "cred_sup_sem_b", "cred_sup_total",
  "rendimiento_cuat_a", "rendimiento_total", "exento_npp", "anyo_inicio_estudios",
  "es_retitulado", "es_adaptado", "cred_sup_1o", "cred_sup_2o", "cred_sup_3o",
  "cred_sup_4o", "practicas", "actividades", "ajuste",
  "cred_sup_tit", "cred_pend_sup_tit", "impagado_curso_mat", "asig1", "pract1", "activ1",
  "total1", "ajuste1", "rend_total_ultimo", "rend_total_penultimo", "rend_total_antepenultimo",
  "pft_events_2024_7", "pft_events_2024_8", "pft_events_2024_9", "pft_events_2024_10",
  "pft_events_2024_11", "pft_events_2024_12", "pft_events_2025_1", "pft_days_logged_2024_7",
  "pft_days_logged_2024_8", "pft_days_logged_2024_9", "pft_days_logged_2024_10",
  "pft_days_logged_2024_11", "pft_days_logged_2024_12", "pft_days_logged_2025_1",
  "pft_visits_2024_7", "pft_visits_2024_8", "pft_visits_2024_9", "pft_visits_2024_10",
  "pft_visits_2024_11", "pft_visits_2024_12", "pft_visits_2025_1", "pft_total_minutes_2024_7",
  "pft_total_minutes_2024_8", "pft_total_minutes_2024_9", "pft_total_minutes_2024_10",
  "pft_total_minutes_2024_11", "pft_total_minutes_2024_12", "pft_total_minutes_2025_1",
  "n_wifi_days_2024_7", "n_wifi_days_2024_8", "n_wifi_days_2024_9", "n_wifi_days_2024_10",
  "n_wifi_days_2024_11", "n_wifi_days_2024_12", "n_wifi_days_2025_1",
  "n_resource_days_2024_7", "n_resource_days_2024_8", "n_resource_days_2024_9",
  "n_resource_days_2024_10", "n_resource_days_2024_11", "n_resource_days_2024_12",
  "n_resource_days_2025_1", "resource_events_2024_7", "resource_events_2024_8",
  "resource_events_2024_9", "resource_events_2024_10", "resource_events_2024_11",
  "resource_events_2024_12", "resource_events_2025_1", "pft_assignment_submissions_2024_9",
  "pft_assignment_submissions_2024_10", "pft_assignment_submissions_2024_11",
  "pft_assignment_submissions_2024_12", "pft_assignment_submissions_2025_1",
  "pft_test_submissions_2024_9", "pft_test_submissions_2024_10", "pft_test_submissions_2024_11",
  "pft_test_submissions_2024_12", "pft_test_submissions_2025_1", "evento_poliformat_asg",
  "loggins_asg", "visitas_asg", "minutos_asg", "n_res_day_asg", "n_res_events_asg",
  "asign_asg", "test_asg", "pft_events_2024_7_est", "pft_events_2024_8_est",
  "pft_events_2024_9_est", "pft_events_2024_10_est", "pft_events_2024_11_est",
  "pft_events_2024_12_est", "pft_events_2025_1_est", "pft_days_logged_2024_7_est",
  "pft_days_logged_2024_8_est", "pft_days_logged_2024_9_est", "pft_days_logged_2024_10_est",
  "pft_days_logged_2024_11_est", "pft_days_logged_2024_12_est", "pft_days_logged_2025_1_est",
  "pft_visits_2024_7_est", "pft_visits_2024_8_est", "pft_visits_2024_9_est",
  "pft_visits_2024_10_est", "pft_visits_2024_11_est", "pft_visits_2024_12_est",
  "pft_visits_2025_1_est", "pft_total_minutes_2024_7_est", "pft_total_minutes_2024_8_est",
  "pft_total_minutes_2024_9_est", "pft_total_minutes_2024_10_est",
  "pft_total_minutes_2024_11_est", "pft_total_minutes_2024_12_est", "pft_total_minutes_2025_1_est",
  "n_resource_days_2024_7_est", "n_resource_days_2024_8_est", "n_resource_days_2024_9_est",
  "n_resource_days_2024_10_est", "n_resource_days_2024_11_est", "n_resource_days_2024_12_est",
  "n_resource_days_2025_1_est", "resource_events_2024_7_est", "resource_events_2024_8_est",
  "resource_events_2024_9_est", "resource_events_2024_10_est", "resource_events_2024_11_est",
  "resource_events_2024_12_est", "resource_events_2025_1_est", "pft_assignment_submissions_2024_9_est",
  "pft_assignment_submissions_2024_10_est", "pft_assignment_submissions_2024_11_est",
  "pft_assignment_submissions_2024_12_est", "pft_assignment_submissions_2025_1_est",
  "pft_test_submissions_2024_9_est", "pft_test_submissions_2024_10_est",
  "pft_test_submissions_2024_11_est", "pft_test_submissions_2024_12_est",
  "pft_test_submissions_2025_1_est")

demografía=dataset_ordenado[,c("dni_hash","nacionalitat",
  "data_nac", "sexe", "alta_universitat", "prov_origen", "anyo_ingreso", "tipo_ingreso",
  "nota10", "nota14", "estudios_p", "estudios_m", "dedicacion",
  "desplazado", "discapacidad", "becado", "preferencia_seleccion")]

creditos=dataset_ordenado[,c( "dni_hash",
  "curso_mas_bajo", "curso_mas_alto","cred_mat1", "cred_mat2", "cred_mat3", "cred_mat4", "cred_sup_normal", "cred_sup_espec", "cred_sup",
  "cred_mat_normal", "cred_mat_movilidad", "cred_ptes_acta", "cred_mat_practicas",
  "cred_mat_sem_a", "cred_mat_sem_b", "cred_mat_anu", "cred_mat_total",
  "cred_sup_sem_a", "cred_sup_sem_b", "cred_sup_total",
  "rendimiento_cuat_a", "rendimiento_total", "exento_npp", "anyo_inicio_estudios",
  "es_retitulado", "es_adaptado", "cred_sup_1o", "cred_sup_2o", "cred_sup_3o",
  "cred_sup_4o",  "practicas", "actividades", "ajuste",
  "cred_sup_tit", "cred_pend_sup_tit", "asig1", "pract1", "activ1",
  "total1", "rend_total_ultimo", "rend_total_penultimo", "rend_total_antepenultimo")]

poliformat=dataset_ordenado[,c("dni_hash","asinom", "evento_poliformat_asg",
  "loggins_asg", "visitas_asg", "minutos_asg", "n_res_day_asg", "n_res_events_asg",
  "asign_asg", "test_asg","pft_events_2024_7_est", "pft_events_2024_8_est",
  "pft_events_2024_9_est", "pft_events_2024_10_est", "pft_events_2024_11_est",
  "pft_events_2024_12_est", "pft_events_2025_1_est", "pft_days_logged_2024_7_est",
  "pft_days_logged_2024_8_est", "pft_days_logged_2024_9_est", "pft_days_logged_2024_10_est",
  "pft_days_logged_2024_11_est", "pft_days_logged_2024_12_est", "pft_days_logged_2025_1_est",
  "pft_visits_2024_7_est", "pft_visits_2024_8_est", "pft_visits_2024_9_est",
  "pft_visits_2024_10_est", "pft_visits_2024_11_est", "pft_visits_2024_12_est",
  "pft_visits_2025_1_est", "pft_total_minutes_2024_7_est", "pft_total_minutes_2024_8_est",
  "pft_total_minutes_2024_9_est", "pft_total_minutes_2024_10_est",
  "pft_total_minutes_2024_11_est", "pft_total_minutes_2024_12_est", "pft_total_minutes_2025_1_est",
  "n_wifi_days_2024_7", "n_wifi_days_2024_8", "n_wifi_days_2024_9", "n_wifi_days_2024_10",
  "n_wifi_days_2024_11", "n_wifi_days_2024_12", "n_wifi_days_2025_1",
  "n_resource_days_2024_7_est", "n_resource_days_2024_8_est", "n_resource_days_2024_9_est",
  "n_resource_days_2024_10_est", "n_resource_days_2024_11_est", "n_resource_days_2024_12_est",
  "n_resource_days_2025_1_est", "resource_events_2024_7_est", "resource_events_2024_8_est",
  "resource_events_2024_9_est", "resource_events_2024_10_est", "resource_events_2024_11_est",
  "resource_events_2024_12_est", "resource_events_2025_1_est", "pft_assignment_submissions_2024_9_est",
  "pft_assignment_submissions_2024_10_est", "pft_assignment_submissions_2024_11_est",
  "pft_assignment_submissions_2024_12_est", "pft_assignment_submissions_2025_1_est",
  "pft_test_submissions_2024_9_est", "pft_test_submissions_2024_10_est",
  "pft_test_submissions_2024_11_est", "pft_test_submissions_2024_12_est",
  "pft_test_submissions_2025_1_est")]

poliformat= poliformat %>% 
   left_join(select(abandono, dni_hash, abandono), by = "dni_hash") %>% unique()


poliformat <- poliformat %>%
  group_by(dni_hash) %>%
  mutate(across(ends_with("_asg"), ~ mean(.x, na.rm = TRUE), .names = "{.col}_media")) %>%
  select(-c("evento_poliformat_asg",
  "loggins_asg", "visitas_asg", "minutos_asg", "n_res_day_asg", "n_res_events_asg",
  "asign_asg", "test_asg","asinom","minutos_asg")) 

poliformat=unique(poliformat)


sociodemografia=demografía %>%
  distinct(dni_hash, .keep_all = TRUE) %>% 
   left_join(select(abandono, dni_hash, abandono), by = "dni_hash") %>% unique()

academicas=creditos %>%
  distinct(dni_hash, .keep_all = TRUE) %>% 
   left_join(select(abandono, dni_hash, abandono), by = "dni_hash") %>% unique()

poliformat$abandono[is.na(poliformat$abandono)]=0
sociodemografia$abandono[is.na(sociodemografia$abandono)]=0
academicas$abandono[is.na(academicas$abandono)]=0

dni_abandono_1 <- sociodemografia %>%
  filter(abandono == 1) %>%
  pull(dni_hash)

abandono <- abandono %>%
  filter(dni_hash %in% dni_abandono_1)


poliformat[poliformat<0]=0
poliformat$minutos_asg=rowSums(poliformat[,24:30])
```


Ahora, con todo mucho más dividido, vamos a estudiarlo más en profundidad.

```{r}
colnames(sociodemografia)
sociodemografia[, c("sexe", "prov_origen", "tipo_ingreso",  
                    "estudios_p", "estudios_m", "dedicacion", "desplazado", 
                    "discapacidad", "becado", "preferencia_seleccion", "abandono","nacionalitat")] <- 
  lapply(sociodemografia[, c("sexe", "prov_origen", "tipo_ingreso",  
                             "estudios_p", "estudios_m", "dedicacion", "desplazado", 
                             "discapacidad", "becado", "preferencia_seleccion", "abandono","nacionalitat")],as.factor)

academicas[, c("exento_npp", "es_adaptado", "es_retitulado","curso_mas_bajo","curso_mas_alto")] <- 
  lapply(academicas[, c("exento_npp", "es_adaptado", "es_retitulado","curso_mas_bajo","curso_mas_alto")],as.factor)

```


```{r}
save( academicas, sociodemografia, poliformat,abandono, file="../../Datos/Capítulos/Preprocesado.RData")
```



